【裁判字號】    98,易,56
【裁判日期】    980511
【裁判案由】    竊盜
【裁判全文】
臺灣桃園地方法院刑事判決                98年度易字第56號
公  訴  人  臺灣桃園地方法院檢察署檢察官
被      告  乙○○
上列被告因竊盜案件，經檢察官提起公訴（97年度偵字第7156號
），本院判決如下：
    主  文
乙○○竊盜，共貳罪，各處有期徒刑捌月。應執行有期徒刑壹年
貳月。
    事  實
一、乙○○意圖為自己不法之所有，先於民國96年7 月23日某時
    ，在臺中市○○區○○路4 段附近，竊取登記名義為沙劉美
    枝、現由甲○○使用之車號R6-7263 號自用小貨車，得逞後
    旋即駛離而供己代步之用；嗣甲○○於同日下午4 時30分許
    在上址發現遭竊，並報警處理，經警另案於同年10月5 日晚
    間6 時30分許，在新竹市○區○○○街22弄24號「花語國際
    禮儀公司」前，見其正在整理車號R6-7263 號自用小貨車內
    物品，因而緝獲並尋回失竊車輛。又乙○○意圖為自己不法
    之所有，再於同年8 月29日某時，在新竹市○○區○○路71
    號前，竊取黃逢信所有之車號LI-5816 號自用小貨車，得逞
    後亦即駛離；嗣黃逢信於同日下午4 時許在上址發現遭竊，
    並報警處理，經警循線於翌日（30日）晚間9 時30分許，在
    新竹縣湖口鄉○○路○段90號前尋獲失竊之車號LI-5816號自
    用小貨車，復採集車內所留安全帽指紋，經比對核與乙○○
    指紋相符，而查獲上情。
二、案經新竹縣政府警察局竹北分局暨新竹市第三分局報請臺灣
    新竹地方法院檢察署呈請臺灣高等法院檢察署檢察長令轉臺
    灣桃園地方法院檢察署檢察官偵查起訴。
    理  由
一、證據能力部分：
  (一)按被告之自白，非出於強暴、脅迫、利誘、詐欺、疲勞訊問
    、違法羈押或其他不正之方法，且與事實相符者，得為證據
    ；被告陳述其自白係出於不正之方法者，應先於其他事證而
    為調查，該自白如係經檢察官提出者，法院應命檢察官就自
    白之出於自由意志，指出證明之方法，刑事訴訟法第156 條
    第1項、第3項定有明文。準此，被告乙○○對公訴人所提其
    於警詢時及偵查中所為不利於己供述（見臺灣新竹地方法院
    檢察署96年度偵字第6388號偵查卷第6頁至第9頁、第37頁，
    96年度偵字第7186號偵查卷第5頁至第7頁），證據能力並無
    意見，復本院亦查無有何顯然不正之方法取得情事，而悖於
    其自由意志，是被告前開不利於己供述得為證據，合先敘明
    。
  (二)次按被告以外之人於審判外之陳述雖不符刑事訴訟法第 159
    條之1至之4規定，而經當事人於審判程序同意作為證據，法
    院審酌該言詞陳述或書面陳述作成時之情況，認為適當者，
    亦得為證據；當事人、代理人或辯護人於法院調查證據時，
    知有刑事訴訟法第159條第1項不得為證據之情形，而未於言
    詞辯論終結前聲明異議者，視為有前項之同意，同法第 159
    條之5 定有明文。又該條立法意旨在於傳聞證據未經當事人
    之反對詰問予以核實，原則上先予排除，惟若當事人已放棄
    反對詰問權，於審判程序中表明同意該等傳聞證據可作為證
    據；或於言詞辯論終結前未聲明異議，基於尊重當事人對傳
    聞證據之處分權，及證據資料愈豐富，愈有助於真實發見之
    理念，且強化言詞辯論主義，使訴訟程序得以順暢進行，上
    開傳聞證據亦均具有證據能力。準此，被告對公訴人所提證
    人即被害人甲○○、黃逢信於警詢時，證人劉金龍、李中仁
    於警詢時、偵查中，證人陳建榮、劉坤德於偵查中所為之陳
    述（見臺灣新竹地方法院檢察署96年度偵字第6388號偵查卷
    第10頁至第16頁、第35頁至第36頁、第47頁至第48頁，96年
    度偵字第7186號偵查卷第8頁至第9頁），俱無意見，復本院
    認其作成之情形並無不當情形，經審酌後認為適當，故渠等
    證人前開審判外之陳述均得為證據，併此敘明。
  (三)復按鑑定之經過及其結果，應命鑑定人以言詞或書面報告；
    法院或檢察官得囑託醫院、學校或其他相當之機關、團體為
    鑑定，或審查他人之鑑定，並準用前開規定，刑事訴訟法第
    206條第1項、第208條第1項前段定有明文。經查，內政部警
    政署刑事警察局96年10月19日刑紋字第0960149591號鑑驗書
    （見臺灣新竹地方法院檢察署96年度偵字第6388號偵查卷第
    28頁至第31頁，96年度偵字第7186號偵查卷第10頁至第13頁
    ），屬檢察官指揮司法警察所囑託之鑑定機關，並為該機關
    執行指紋鑑定公務所出具之書面鑑定報告，依據刑事訴訟法
    第159條之立法理由及同法第206條規定，自得為證據；且被
    告就此部分證據亦無爭執，迄至本件辯論終結時，均未聲明
    異議，復核該檢驗報告與公訴人主張之犯罪事實有關聯性，
    是可認該檢驗報告具有證據能力，併予敘明。
  (四)另本案車號R6-7263 號自用小客車贓物認領保管單、失車紀
    錄查詢表、臺中市政府警察局車輛協尋電腦輸入單、新竹市
    政府警察局車輛尋獲電腦輸入單、車號OA-5502號、R6-7263
    號自用小貨車照片、車號LI-5816 號自用小貨車失竊—唯讀
    案件基本資料查詢表（見臺灣新竹地方法院檢察署96年度偵
    字第6388號偵查卷第18頁至第21頁、第43頁至第44頁、第52
    頁至第54頁，96年度偵字第7186號偵查卷第14頁至第15頁）
    ，均與本案事實具有自然關聯性，復屬書證性質，且查無事
    證足認有違背法定程序或經偽造、變造所取得之情事，而被
    告對此部分之證據能力亦無意見，是堪認皆有證據能力，附
    此敘明。
二、訊據被告乙○○矢口否認有何竊盜犯行，其辯稱略以：伊於
    96年10月5日為警查獲當日因下雨緣故，將車號R6-7263號自
    用小貨車誤認為同型友人李中仁使用之車號OA-5502 號自用
    小貨車，遂欲打開車門取出斗笠，而伊祇單純要至附近之便
    利商店購買東西，事後會再通知李中仁及劉金龍，並無竊盜
    該車之犯意；另伊該時交友複雜，不清楚車號LI-5816 號自
    用小貨車上之安全帽為何留有伊的指紋，亦無竊取該車云云
    。惟查：
  (一)上揭犯罪事實，業據證人即被害人甲○○、黃逢信於警詢時
    ，證人劉金龍、李中仁於警詢時、偵查中，證人陳建榮、劉
    坤德於偵查中證述綦詳（見臺灣新竹地方法院檢察署96年度
    偵字第6388號偵查卷第10頁至第16頁、第35頁至第36頁、第
    47頁至第48頁，96年度偵字第7186號偵查卷第8頁至第9頁）
    ，復有車號R6-7263 號自用小客車贓物認領保管單、失車紀
    錄查詢表、臺中市政府警察局車輛協尋電腦輸入單、新竹市
    政府警察局車輛尋獲電腦輸入單、車號OA-5502號、R6-7263
    號自用小貨車照片、車號LI-5816 號自用小貨車失竊—唯讀
    案件基本資料查詢表各1 份在卷可稽（見臺灣新竹地方法院
    檢察署96年度偵字第6388號偵查卷第18頁至第21頁、第43頁
    至第44頁、第52頁至第54頁，96年度偵字第7186號偵查卷第
    14頁至第15頁），且車號LI-5816 號自用小貨車內所留安全
    帽指紋1 枚，經送內政部警政署刑事警察局以指紋特徵點比
    對法、指紋電腦比對法鑑定，亦核與被告指紋卡之左環指指
    紋相符，此有該局96年10月19日刑紋字第0960149591號鑑驗
    書1 份附卷足參（見臺灣新竹地方法院檢察署96年度偵字第
    6388號偵查卷第28頁至第31頁，96年度偵字第7186號偵查卷
    第10頁至第13頁），是足認被告確有竊取被害人甲○○、黃
    逢信之自用小貨車，殆無疑義。
  (二)又者，稽之被告於96年10月5日晚間6時30分許為警查獲時，
    開啟車號R6-7263 號自用小貨車後車廂門，正在整理物品乙
    節，已據證人即「花語國際禮儀公司」負責人劉金龍於警詢
    時、偵查中，證人即新竹市第三分局中華派出所警員陳建榮
    、劉坤德於偵查中指證明確（見臺灣新竹地方法院檢察署96
    年度偵字第6388號偵查卷第11頁至第14頁、第36頁、第47頁
    至第48頁），足堪認定。再者，參諸證人劉金龍迭於警詢時
    、偵查中均陳稱：被告遭逮捕時員警有詢問車號R6-7263 號
    自用小貨車是何人所有，而被告答稱係向伊借用，因伊公司
    亦有同型之車號OA-5502 號，由李中仁使用之自用小貨車，
    因而錯認車號R6-7263 號自用小貨車為伊公司所有，實際上
    伊公司未曾出借小貨車與被告，實因被告前為伊員工故於96
    年10月1 日同意暫住公司倉庫，平常被告多是走路回昌庫，
    祇此次駕駛車號R6-7263 號自用小貨車返回倉庫，嗣後經查
    證該小貨車確非伊公司所有，故通知員警前來處理等語（見
    同上偵查卷第11頁反面至第14頁、第36頁）；互核與證人李
    中仁於警詢時、偵查中所稱：伊平常駕駛車號OA-5502 號自
    用小貨車，且曾將車輛停放在新竹市○區○○○街22弄24號
    雨棚下，但96年10月5日下午4時許，伊便駕駛該車返回位在
    新竹市○區○○路139巷25之1號住處，未曾將該車借給被告
    使用乙節相符（見同上偵查卷第15頁至第16頁、第36頁）；
    且證人陳建榮於偵查中亦結稱：當時下著雨，因見被告在廂
    型車後面，而後車廂門是打開的，不知在整理什麼東西，伊
    遂過去盤查身分等語（見同上偵查卷第47頁）。細繹渠等證
    人陳述各節，被告於96年10月5 日為警查獲該時，確正開啟
    車號R6-7263 號自用小貨車後車廂門而整理物品，且不論是
    證人劉金龍或李中仁均未曾將車號OA-5502 號自用小貨車借
    給被告使用，則被告不僅無車號OA-5502 號自用小貨車之使
    用權利，且更可開啟毫無關連之車號R6-7263 號自用小貨車
    後車廂門，尤得駕駛該車返回上址，視同自己所有車輛使用
    般，在在與常情相違，應可認車號R6-7263 號自用小貨車為
    被告所竊取，甚為明確。另者，車號LI-5816 號自用小貨車
    內所留安全帽指紋1 枚，經送內政部警政署刑事警察局以指
    紋特徵點比對法、指紋電腦比對法鑑定結果，確核與被告指
    紋卡之左環指指紋相符乙節，已如前述，則該頂安全帽既能
    出現在該車內，合理推論係其持有人所為，亦即被告確曾使
    用該車，且將之視若己物而放置其內，兼由此情以觀，被告
    既有於上述時地使用該車之事實，且該車恰巧於同時失竊，
    復被害人黃逢信全然無與被告有何接觸之情，不可能因故留
    有被告之指紋，是依常理判斷，應為被告所竊取，斷無疑問
    。
  (三)至於，被告猶執前詞為辯，然證人劉金龍、李中仁均證述未
    曾出借與車號R6-7263號同型之QA-5502號自用小貨車與被告
    等節，業如前述，固前開車輛均屬中華車廠之同式樣箱型小
    貨車，此有查獲照片可稽（見臺灣新竹地方法院檢察署96年
    度偵字第6388號偵查卷第43頁至第44頁、第52頁至第54頁）
    ，且證人劉金龍亦一度誤認車號R6-7263 號自用小貨車為其
    所有；然勾稽被告前於警詢時供稱：伊於96年10月5日下午6
    時20分許，因下大雨，誤認車號R6-7263 號自用小貨車為李
    中仁所有，遂開後車廂門拿出斗笠，但無法打開乃改由駕駛
    座以中控鎖方式開啟後車廂門云云，嗣於偵查中又稱：因該
    車前門並未上鎖，故得以打開車門云云（見臺灣新竹地方法
    院檢察署96年度偵字第6388號偵查卷第8 頁、第37頁），惟
    其於本院復稱先前未曾注意過李中仁有無該頂斗笠乙節（見
    本院98年度易字第56號刑事卷第33頁反面），是由此情可知
    ，被告非特事前未曾詢問李中仁可否借用車號R6-7263 號或
    QA-5502 號自用小貨車，且對該頂斗笠是否為李中仁所有亦
    無所悉，竟可在無任何授權或取得鑰匙下恣意使用該車，顯
    然其本意是為佔為己有之意，況證人劉金龍更證稱看見被告
    駕車駛至新竹市○區○○○街22弄24號前，更與被告所辯祇
    單純開啟後車廂門相左，足見被告所辯誤認等情確屬虛妄，
    自無由以車號R6-7263號與QA-5502號自用小貨車式樣相仿乙
    節，謂其無竊取車號R6-7263 號自用小貨車之事實存在。此
    外，被告辯稱因其交友複雜，不知車號LI-5816 號自用小貨
    車內所留安全帽為何有其指紋乙節，然其不僅未能釋明確有
    此情形存在，且於警詢時另稱係於96年7、8月間遭竊3至4頂
    安全帽云云（見臺灣新竹地方法院檢察署96年度偵字第7186
    號偵查卷第6 頁），亦與其所辯情節有間，究其係遭人構陷
    ，抑或僅單純遺失，前後供述兩歧，著實難以採信，當不得
    以被告空言辯解，遽謂其未曾竊取車號LI-5816 號自用小貨
    車之犯行。
  (四)況且，所謂證據，係指超越一切合理之可疑，足以認定被告
    確有犯罪行為之積極事證而言，被告固無就所辯解之事實負
    舉證證明之義務，然倘被告提出訴訟上不能證明的積極抗辯
    ，且不合社會生活上之常態經驗時，對於既已存在的積極罪
    證，都是不足以用來形成合理懷疑的幽靈抗辯，自非「罪疑
    惟輕」之情形，當不得以此抗辯而排除超越一切合理可疑之
    積極證據。準此，被告所辯各節，不僅與各該證人證述情節
    不符且與常情有違等情，均如前述，且參其視若己物般駕駛
    、使用車號R6-7263號、LI-5816號自用小貨車，將之置於其
    實力管領、支配之下，更顯前開車輛確為其所竊取無誤。是
    以，被告辯解各節除無法提出相關證據供查明外，亦與已顯
    之客觀事證不符，是可認其所辯為悖於常情之幽靈抗辯，要
    屬無據，不足採信。
  (五)綜上所述，被告於上述時地，先後竊取車號R6-7263號、LI-
    5816號自用小貨車等事實，業經本院認定綦詳，均堪認定。
    是本案事證明確，被告犯行堪以認定。
三、核被告乙○○就竊取被害人甲○○、黃逢信車輛所為，均係
    犯刑法第320條第1項之竊盜罪。又其先後2 次竊盜犯行，犯
    意各別，行為互殊，被害法益有別，為數行為，應予分論併
    罰。爰審酌被告為圖一己私利，竟於96年7月23日、同年8月
    29日2度犯竊盜罪，惡性非輕，且其前於同年6月22日、同年
    7月8日亦2 度犯下竊取小貨車之案件，復先後經臺灣新竹地
    方法院以96年度竹東簡字第102號、第115號判決，分別判處
    有期徒刑6月，及有期徒刑7月、緩刑2 年確定，此有前開判
    決書暨臺灣高等法院被告前案紀錄表各1 份在卷可考，均同
    為竊取小貨車類型，足徵被告素行不佳，一再竊盜而毫無悔
    改之意，且犯後飾詞狡辯，態度欠佳，另兼衡其犯罪之目的
    、品行、智識程度、所生危害，暨被害人甲○○、黃逢信所
    受損害等一切情狀，各量處如主文所示之刑，及定其應執行
    之刑。
據上論斷，應依刑事訴訟法第299條第1項前段，刑法第320條第1
項、第51條第5款，刑法施行法第1條之1 第1項、第2項前段，判
決如主文。
本案經檢察官施昱廷到庭執行職務。
中    華    民    國    98    年    5     月    11    日
                  刑事第六庭    法  官  黃翊哲
以上正本證明與原本無異。
如不服本判決，應於判決送達後10日內向本院提出上訴書狀（應
附繕本），並應敘述具體理由，其未敘述上訴理由者，應於上訴
期間屆滿後20日向本院內補提理由書，上訴於臺灣高等法院。
                                書記官  劉霜潔
中    華    民    國    98    年    5     月    11    日
附錄本判決論罪科刑法條：刑法第320條第1項
意圖為自己或第三人不法之所有，而竊取他人之動產者，為竊盜
罪，處5年以下有期徒刑、拘役或500元以下罰金（罰金部分依刑
法施行法第1條之1第1項、第2項前段規定，貨幣單位變更為新臺
幣且金額提高為30倍）。


司法院資訊處製作；財團法人民間司法改革基金會備份。
